【裁判字號】    98,交簡上,339
【裁判日期】    990119
【裁判案由】    公共危險
【裁判全文】
臺灣高雄地方法院刑事判決           98年度交簡上字第339號
上  訴  人
即  被  告  丁○
上列上訴人因公共危險案件，不服本院中華民國98年9 月25日98
年度審交簡字第4214號所為之第一審刑事簡易判決（聲請簡易判
決處刑案號：臺灣高雄地方法院檢察署98年度偵字第24424 號）
，提起上訴，本院管轄之第二審合議庭判決如下：
    主  文
上訴駁回。
    事  實
一、丁○前於民國98年5 月間，因酒醉駕車公共危險案件，經臺
    灣高雄地方法院檢察署檢察官為緩起訴處分，於98年6 月16
    日確定，其緩起訴期間為1 年，仍於緩起訴期間內。詎仍不
    知悔改，於98年8 月2 日20時許，在高雄市○○區○○街阿
    賢自助餐與友人飲用酒類後，明知飲用酒類後，受酒精影響
    ，反應力及注意力均已降低，已達不能安全駕駛動力交通工
    具之程度，仍騎乘車牌號碼XKE-737 號之重型機車，沿高雄
    市三民區市○○路由南向北行駛，嗣於同日23時30分許，行
    經高雄縣三民區市○○路458 巷口時，因受酒精影響致無法
    適切控制車輛，不慎自摔倒地受傷，經員警據報前往現場處
    理後，對丁○進行呼氣酒精濃度測試，測得其呼氣中所含酒
    精濃度為每公升0.84毫克，而查悉上情。
二、案經高雄市政府警察局三民第一分局報請臺灣高雄地方法院
    檢察署偵查後聲請簡易判決處刑。
    理  由
一、證據能力部分：
  (一)上訴人即被告丁○（下稱被告）雖以警詢筆錄製作之過程中
    ，其因酒醉而意識模糊甚至睡著為由，抗辯警詢所為陳述不
    具任意性，惟被告於98年8 月3 日1 時15分許，製作第一次
    警詢筆錄時，經員警詢問其精神狀態，並告以得拒絕夜間詢
    問後，被告即表示暫時不願接受詢問，警方因而停止詢問，
    嗣經被告休息恢復精神後，復於同日3 時許，經員警再次告
    以仍得拒絕夜間詢問後，被告表示願意接受夜間詢問，且當
    時受警方詢問時應答清楚，並於筆錄簽名後按捺指印以示負
    責，此有警詢筆錄附卷可稽（見警卷第8 頁），足認被告尚
    能依其自身之狀態自主決定是否接受警詢，其精神狀態應屬
    良好並具任意性無虞，是被告警詢時之自白，既非出於強暴
    、脅迫、利誘、詐欺、疲勞詢問、違法羈押或其他不正方法
    所取得，依刑事訴訟法第156 條第1 項，自得作為證據。
  (二)按被告以外之人於審判外之言詞或書面陳述，除法律有規定
    者外，不得作為證據；被告以外之人於審判外之陳述，雖不
    符刑事訴訟法第159 條之1 至之4 之規定，然經當事人於審
    判程序同意作為證據，法院審酌該言詞陳述或書面陳述作成
    時之情況，認為適當者，亦得為證據；刑事訴訟法第159 條
    第1 項、第159 條之5 第1 項分別定有明文。本判決認定事
    實所引用之刑法第185 之3 案件測試觀察紀錄表、被告呼氣
    酒精濃度測試紀錄紙、高雄市政府警察局舉發違反道路交通
    管理事件通知單及案發現場照片，均非公務員違背法定程序
    所取得，檢察官、被告於本院均同意作為認定事實之證據，
    且審酌該書面證據作成時之情況，均無違法不當或證明力明
    顯過低之瑕疵，認為以之作為證據為適當，均得作為證據。
二、訊據被告矢口否認有何公共危險之犯行，辯稱：「案發當天
    我根本沒有騎車，我是被別人載的，我於警詢時因酒醉而意
    識模糊甚至睡著，才會回答自己騎車」云云。經查：
  (一)被告於警詢時稱：「我是在98年8 月2 日20時許在高雄市○
    ○區○○街阿賢自助餐跟朋友喝酒慶生；在同日23時30分在
    高雄市三民區市○○路458 巷口騎車自摔；我於建國四路西
    向東，到建國三路左轉至市○○路南向北行駛至市○○路45
    8 巷口時，因為腳痛無法支撐車子偏到左邊才自摔」（見警
    卷第8 頁），核與證人即到場處理之員警甲○○於本院稱：
    「被告在警詢時自稱是因為幫朋友慶生所以喝了點酒要回家
    ，在中途騎摩托車摔倒；經報案後我有到現場；我有按照現
    場位置拍照；我到現場時被告並未講任何事情或移動過現場
    ；而且我到現場時，被告受有擦傷，坐在地上」（見本院卷
    第47頁至第48頁）相符，被告雖以案發當時因酒醉而意識模
    糊甚至睡著，才會回答自己騎車，惟被告於製作警詢筆錄前
    ，業已充分休息，經員警再次告以仍得拒絕夜間詢問後，被
    告表示願意接受夜間詢問，且當時受警方詢問時應答清楚，
    並於筆錄簽名後按捺指印以示負責，已如前述，復據證人甲
    ○○到庭稱：「被告是在問完筆錄之後，我告訴被告若累了
    就去睡覺，他才去睡覺」（見本院卷第69頁），是被告在筆
    錄製作之過程中，既已表明其精神狀態適於製作筆錄，並同
    意製作筆錄，待筆錄完成之後才向員警表示想休息，則被告
    臨訟始以疲勞詢問為由翻異警詢時之自白，顯屬無據，不足
    採信。此外，並有刑法第185 之3 案件測試觀察紀錄表、被
    告呼氣酒精濃度測試紀錄紙、高雄市政府警察局舉發違反道
    路交通管理事件通知單及案發現場照片附卷可稽（見警卷第
    15頁至第17頁、第19頁至第20頁），按刑法第185 條之3 所
    規定之服用酒類不能安全駕駛動力交通工具罪，係抽象危險
    犯，並不以發生具體危險為必要。所謂酒醉狀態，只須一般
    評價程度達於對車輛駕駛行為失其必要之注意力或判斷力之
    虞即可，實際上對駕駛行為是否發生具體危險則不重要。服
    用酒類不能安全駕駛動力交通工具之認定，參考德國、美國
    之認定標準，對於酒精濃度吐氣已達每公升0.55毫克或血液
    濃度達百分之0.11以上，肇事率為一般正常人之10倍，應認
    為已達不能安全駕駛之標準（法務部88年5 月18日88年度法
    檢字第1669號函參照）。被告經員警施以酒測結果，發現其
    呼氣中酒精濃度為每公升0.84毫克，且被告係因發生交通事
    故經員警到場處理始發現被告跌坐在路旁（見警卷第15頁）
    ，足認被告確因酒醉而致其駕駛反應力欠佳，已達無法正常
    安全駕駛動力交通工具之程度，被告警詢時所為之自白，核
    與事實相符，罪證明確，犯行洵堪認定。
  (二)被告雖於上訴時翻稱：「案發當天我是叫我朋友載我，我根
    本就沒騎車，是因為在前往市○○路途中，我跟我朋友發生
    爭吵，於是他一生氣就下來，然後把機車推倒在我身上，我
    因此跌在路邊」云云，然被告於案發之後，受有擦傷，並跌
    坐在路邊等情，業經證人甲○○到庭證述明確（見本院卷第
    48頁），復觀諸甲○○到場拍攝之案發現場照片，可見地上
    明顯留有刮地之擦痕，若如被告所述，機車係停放在定點之
    後，始經人推倒，斷無在地上留下拖行擦地痕之理；且被告
    身上受有之傷害，應為接觸機車撞擊之瘀傷而非擦挫傷，是
    依客觀物理跡證顯示，被告辯稱其係由友人搭載至案發現場
    後，其友人始將機車推倒在其身上云云，顯不足採信。又被
    告雖稱其係由友人載送至案發現場，惟被告始終無法提出該
    名友人之身分以實其說，而被告聲請傳喚之證人即當日與被
    告一同飲酒之友人乙○○於本院稱：「被告後來是否友人來
    找她，以及她如何離開喝酒現場的我沒有看到；因為我是先
    離開的」（見本院卷第35頁、第36頁），亦無從證明被告係
    由他人搭載至案發現場，是被告空言其並未騎乘機車，係由
    其友人搭載至案發現場，顯屬臨訟卸責之詞，不足採信。
  (三)綜上所述，本件事證明確，被告之公共危險犯行，堪予認定
    ，應依法論科。
三、核被告所為，係犯刑法第185 條之3 之不能安全駕駛動力交
    通工具罪。原審認被告之罪證明確，因而適用刑法第185 條
    之3 、第41條第1 項前段（原審誤繕為第42條第3 項）及刑
    法施行法第1 條之1 第1 項等規定，並審酌被告甫於98年因
    酒後駕車經臺灣高雄地方法院檢察署檢察官以98年度偵字第
    14242 號為緩起訴處分，卻仍於緩起訴期間內再犯本件不能
    安全駕駛動力交通工具罪行，復參以被告於飲酒後呼氣酒精
    濃度達每公升0.84毫克，已無法安全駕駛之情形下，貿然騎
    車上路，顯然無視於自己之安全，且對其他參與道路交通之
    不特定人之生命、身體及財產之安全亦生危害，實屬不該，
    惟警詢時坦承犯罪，態度尚佳，量處被告有期徒刑2 月，並
    諭知以新臺幣（下同）1,000 元折算1 日之易科罰金折算標
    準，核其認事、用法均無不當，量刑亦屬妥適；被告上訴否
    認犯罪而指摘原判決不當，為無理由，應予駁回。
四、依刑事訴訟法第455 條之1 第1 項、第3 項、第368 條，判
    決如主文。
本案經檢察官丙○○到庭執行職務。
中    華    民    國    99    年    1     月    19    日
                  刑事第八庭  審判長法  官   王伯文
                                    法  官   蔣志宗
                                    法  官   謝宗翰
以上正本證明與原本無異。
本判決不得上訴。
中    華    民    國    99    年    1     月    19    日
                                    書記官   李宗諺
附錄本判決論罪之法條全文
中華民國刑法第185條之3
服用毒品、麻醉藥品、酒類或其他相類之物，不能安全駕駛動力
交通工具而駕駛者，處 1 年以下有期徒刑、拘役或科或併科 15
萬元以下罰金。
刑法施行法第1 條之1第1項
中華民國94年1 月7 日刑法修正施行後，刑法分則編所定罰金之
貨幣單位為新臺幣。


司法院資訊處製作；財團法人民間司法改革基金會備份。
